臺灣臺北地方法院刑事判決　　　　　　　　　　　　九十二年度交訴字第一三四號
　　公　訴　人　臺灣臺北地方法院檢察署檢察官
　　被　　　告　丙○○
　　輔　佐　人
　　即被告之父　乙○○
右列被告因公共危險等案件，經檢察官提起公訴（九十二年度偵字第二○七六三號）
，本院判決如左：
    主  文
丙○○駕駛動力交通工具肇事，致人受傷而逃逸，處有期徒刑柒月，緩刑貳年。
被訴過失傷害罪部分公訴不受理。
    事  實
一、丙○○於民國九十二年三月十四日晚間八時二十分許，駕駛車號ＴＮ—五○○二
    號自小客車沿台北市○○○路南往北方向行駛，行經敦化南路與市○○道設置有
    禁止左、右轉標誌之交岔路口，原應注意駕駛人駕駛汽車，應遵守道路交通標誌
    、標線、號誌之指示，而依當時天候晴、夜間有照明，路面無缺陷、無障礙物、
    視距良好，並無不能注意之情事，其竟於該路口違規左轉市○○道續往西行，致
    在該路口內與丁○○所騎乘、沿敦化南路北往南慢車道行駛之車號ＡＸＱ—○一
    ○號重型機車發生碰撞，丁○○因而人車倒地，受有左側第七、第八肋骨骨折及
    右手擦傷等傷害（過失傷害部分業據丁○○撤回告訴，詳後述）。丙○○明知肇
    事後未對丁○○施以救護或報警處理，旋即基於逃逸犯意駕車駛離現場，嗣經在
    場之機車騎士甲○○尾隨並記下丙○○所駕駛汽車之車號，提供予丁○○報警處
    理方循線查獲。
二、案經丁○○訴由台北市政府警察局松山分局報請臺灣臺北地方法院檢察署檢察官
    偵查起訴。
    理  由
壹、有罪部分－即被告丙○○被訴駕駛動力交通工具肇事，致人受傷而逃逸部分：
  一、訊據被告固坦認於前開時、地駕車與告訴人丁○○騎乘之機車發生車禍，惟矢
      口否認有肇事逃逸犯行，辯稱：伊當日駕車沿市○○道東往西行駛，欲前往市
      ○○道、敦化南路口附近之小吃店，因伊對附近路段不熟，行車至該路口即迴
      轉往西行駛，迴轉時有聽到碰的一聲，伊在過了路口約五公尺處下車查看車況
      ，並未發現伊車受損，嗣後由伊妻楊璨嫻接手將車駛離，當日伊並不知駕車肇
      事，係事發後數日接到警方通知，方知當天發生車禍云云。經查：
    (一)告訴人於前開時、地騎乘機車，確係因被告在肇事路口（即敦化南路、市○○
      道○○路口）違規左轉，致其閃煞不及而於兩車碰撞後人車倒地，並受有如事
      實欄所載之傷害等情，業據告訴人迭於警詢、偵查及本院審理中指訴綦詳，核
      與證人甲○○於偵查及本院審理中結證陳述之事發經過相符，並有台安醫院出
      具之診斷證明書一紙，及道路交通事故調查報告表、現場圖、道路交通事故補
      充資料表、交通事故談話紀錄表、現場及車損照片等件附卷足憑（偵卷第十五
      頁、第十八至二十七頁參照），被告並坦認當日係伊駕車與告訴人之車發生碰
      撞，是以被告即為本件駕車肇事之人無疑。被告雖於本院審理時陳稱：本件事
      發前伊車係沿市○○道東往西行駛，告訴人亦稱：事發時肇事汽車之行向與其
      垂直，自其機車左側過來（即東往西行駛）等語（本院九十三年二月二十六日
      審判筆錄第四頁參照），惟目擊本件事發經過之證人甲○○到庭明確證稱：當
      日其騎乘機車沿敦化南路南往北行駛，至肇事交岔路口時將車停放在市○○道
      東往西車道前方之機車待轉區，欲俟市○○道東往西方向轉為綠燈後續往西行
      ，其在該機車待轉區見一自小客車沿敦化南路南往北駛進肇事路口，並於肇事
      路口逕自左轉，該車左轉後往西行至敦化南路北往南慢車道前方時與告訴人之
      機車發生碰撞等語（本院九十三年二月二十六日審判筆錄第十頁、第十一頁參
      照），顯見被告駕駛之肇事車輛於事發前係沿敦化南路南往北行駛，被告及告
      訴人對該車於事發前行向之敘述容有誤認，並不足採。
    (二)被告雖堅稱事發當日伊不知駕車肇事云云，然證人甲○○明確證稱：當日其機
      車停放之機車待轉區距兩車碰撞地點約相隔六線車道，其有聽見撞擊聲音，且
      事發後肇事汽車僅稍微停頓，旋即沿市○○道往西前行駛離，其騎乘機車追趕
      該肇事汽車，見該汽車在距事發地點約五十公尺、位於市○○道上之迴轉道停
      車，該車前座之男性駕駛人並下車與右前座之女乘客互換座位，由該女乘客接
      手將該車駛離等語（本院九十三年二月二十六日審判筆錄第十至十三頁參照）
      ，對此被告亦不爭執，本件事發時既有明顯撞擊聲響，且被告駕駛之車亦於撞
      擊後稍事停頓，再佐以被告自承當日伊車係右前輪部位遭撞擊，及該車右前座
      有乘客等情，被告並無可能對此事故渾然不覺，再者，被告之妻楊璨嫻於偵查
      中亦證稱：係因被告未曾考領駕照，而其有駕照，故於事發後其與被告交換駕
      駛等語（偵卷第五十三頁訊問筆錄參照），益證被告係為卸責之故，方於肇事
      後在距肇事地點五十公尺處之迴轉道停車，改由其妻楊燦嫻將肇事車輛駛離現
      場，被告辯稱事發之際不知肇事云云，要非事實，並不足採。
  二、按刑法第一百八十五條之四之肇事致人死傷逃逸罪，係以處罰肇事後逃逸之駕
      駛人為目的，俾促使駕駛人於肇事後能對被害人即時救護，以減少死傷，是該
      罪之成立祇以行為人有駕駛動力交通工具肇事，致人死傷而逃逸之事實為已足
      ，至行為人之肇事有否過失，則非所問，迭據最高法院闡釋甚明。被告於事發
      後已明知肇事，前已詳論，且本件事故後告訴人遭撞飛倒地，另據告訴人陳述
      明確在卷（本院九十三年二月二十六日審判筆錄第六頁參照），被告既知兩車
      碰撞，當不致對告訴人將因此受有傷害一事毫無所悉，則在伊可得預見告訴人
      因此受傷之情形下，伊竟未下車對告訴人採取任何救護或其他必要措施，即率
      爾駕車離去，伊有肇事逃逸之犯行，洵堪認定。綜上，本件事證明確，應予依
      法論科。
  三、被告於駕車肇事致告訴人受傷後逃逸，係犯刑法第一百八十五條之四駕駛動力
      交通工具肇事，致人受傷而逃逸罪。爰審酌被告肇事致人成傷後，未對傷者施
      以救護，旋即駕車駛離現場，意圖推諉卸責之心態昭然若揭，實不足取，惟念
      伊未迴避賠償責任，業與告訴人就民事賠償問題達成和解等各項情狀，量處如
      主文所示之刑，以示懲儆。再查被告前未曾受有期徒刑以上刑之宣告，有臺灣
      高等法院被告全國前案紀錄表附卷可按，伊因一時疏失，致觸犯本件犯行，經
      此次教訓，當知所警惕，而無再犯之虞，本院認前開對伊宣告之刑，以暫不執
      行為適當，爰併宣告緩刑二年，以啟自新。
貳、不受理部分－即被告被訴過失傷害部分：
  一、公訴意旨略以：被告因有前開過失駕駛行為，致告訴人受有左側第七、八肋骨
      骨折及右手擦傷之傷害等語，因認被告另涉有刑法第二百八十四條第一項之過
      失傷害罪嫌。
  二、按告訴乃論之罪，告訴人於第一審辯論終結前得撤回其告訴，又告訴經撤回者
      ，應諭知不受理之判決，刑事訴訟法第二百三十八條第一項、第三百零三條第
      三款定有明文。
  三、查本件告訴人告訴被告過失傷害案件，起訴書認被告此部分之行為係犯刑法第
      二百八十四條第一項之罪，依同法第二百八十七條前段之規定，須告訴乃論。
      茲告訴人因已與被告達成和解，而於本院審理時當庭以言詞撤回告訴，有本院
      九十三年二月二十六日審判筆錄在卷可稽，依照上開說明，本件就被告被訴過
      失傷害部分，爰依法諭知公訴不受理之判決。
據上論斷，依刑事訴訟法第二百九十九條第一項前段、第三百零三條第三款，刑法第
一百八十五條之四、第七十四條第一款，判決如主文。
本案經檢察官孟玉梅到庭執行職務
中　　　華　　　民　　　國　　　九十三　　　年　　　三　　月　　十一　　日
                                        臺灣臺北地方法院交通法庭
                                          審判長  法　官  洪文慧
                                                  法  官  鄧德倩
                                                  法  官  陳婷玉
右正本證明與原本無異。
如不服本判決，應於判決送達後十日內，向本院提出上訴狀。
                                                  書記官  陳弘文
中　　　華　　　民　　　國　　　九十三　　　年　　　三　　月　　十一　　日
附錄本案所犯法條全文：
中華民國刑法第一百八十五條
(妨害公眾往來安全罪)
損壞或壅塞陸路、水路、橋樑或其他公眾往來之設備或以他法致生往來之危險者，處
五年以下有期徒刑，拘役或五百元以下罰金。
因而致人於死者，處無期徒刑或七年以上有期徒刑。致重傷者，處三年以上十年以下
有期徒刑。
第一項之未遂犯罰之。
